臺灣高等法院臺南分院民事判決　九十三年度上易字第六一號
　　　上　訴　人　互若亞股份有限公司
　　　法定代理人　甲　○
　　　訴訟代理人(1)蔡耿維
　　　　　　　　(2)馮榮原
　　　被　上訴人台灣電力股份有限公司
　　　法定代理人　乙○○
　　　訴訟代理人　嚴庚辰律師
　　　被　上訴人聖龍營造有限公司
　　　法定代理人　丙○○
右當事人間請求侵權行為損害賠償事件，上訴人對臺灣嘉義地方法院於中華民國九十
二年十二月二十二日所為第一審判決（九十二年度訴字第一七一號），提起上訴，本
院（言詞辯論終結期日：九十四年一月十一日）判決如下：
      主      文
上訴駁回。
第二審訴訟費用由上訴人負擔。
      事實及理由
一、【程序事項】：
（一）本件上訴人提起上訴後，被上訴人〈台灣電力股份有限公司〉｛下稱〈台電
      公司〉｝之法定代理人，已由原【林能白】變更為【乙○○】，有被上訴人〈
      台電公司〉提出之〈經濟部〉九十三年七月二十六日經人字第０九三０三五五
      六八九０號函（影本‧參見本院卷第一五八－一五九頁）可稽，並經該變更後
      之法定代理人【乙○○】以〈台電公司〉法定代理人身分具狀聲明承受訴訟（
      參見本院卷第一五一－一五二頁），經核並無不合，應予准許。
（二）被上訴人〈聖龍營造有限公司〉｛下稱〈聖龍營造公司〉｝之法定代理人，
      亦已經變更為【丙○○】，有〈經濟部中部辦公室〉九十三年七月十三日經（
      九三）中辦三字第０九三三０九一二二五０號書函所附之該公司設立及變更登
      記事項卡（影本‧參見本院卷第七０－七五頁）及〈嘉義縣政府〉營利事業登
      記公示詳細資料（參見本院卷第一０八、一一六頁）可憑，並經上訴人聲明由
      該公司目前之法定代理人【丙○○】承受訴訟（參見本院卷第一一四－一一五
      頁），核無不合，亦應准許。
（三）被上訴人〈聖龍營造公司〉未於言詞辯論期日到場，亦未提出合於【民事訴訟
      法】第三百八十六條各款所列情形之事證以資審酌，足認並無該條各款所列之
      情形，爰依上訴人之聲請，就該部分由其一造辯論而為判決。
二、【上訴人主張之事實】：本件上訴人主張：被上訴人〈聖龍營造公司〉因承包
    〈嘉義縣政府〉之「靖和農地重劃區○○○○路改善工程」（下稱系爭工程），
    於九十一年七月十五日修築嘉義縣水上鄉南和村後寮地區○○路排水溝時，因疏
    失挖斷被上訴人〈台電公司〉所有「半天線＃7分5」電桿桿基，導致伊公司於
    無預警狀況下突然斷電，伊公司立刻將斷電情形通知被上訴人〈台電公司〉嘉
    義營業處，而被上訴人〈台電公司〉嘉義營業處亦即派員維修，然因被上訴人
    〈台電公司〉嘉義營業處維修人員疏失，未處理好電壓問題，復電後，竟造成
    線路電壓嚴重異常，致使伊公司內之電腦、傳真機、冷氣機、電視機、音響等辦
    公設備嚴重受損；復因伊公司業務均全面電腦化，電腦設備故障亦造成重大營業
    損失；均係因被上訴人等之過失行為所導致，依〈侵權行為之法律關係〉，被上
    訴人等應負連帶賠償責任。又被上訴人〈台電公司〉與伊公司間訂有供電契約
    ，依法自有履行供電義務，且供電電壓需正常，然被上訴人〈台電公司〉維修
    復電時，竟因過失致電壓異常，明顯係不完全給付，依〈債務不履行之法律關係
    〉，被上訴人〈台電公司〉亦應負債務不履行之損害賠償責任。為此，求為命
    被上訴人等連帶賠償新台幣（下同）五十八萬零一百零一元｛即(一)【所受損害】
    ：三二五、七三四元＋(二)【所失利益】（營業損失）：二五四、三六七元｝，及
    自原審〔起訴狀〕繕本送達翌日起，按年息百分之五計算之利息之判決等語。
三、【被上訴人抗辯之事實】：被上訴人〈台電公司〉則以：本件事故發生後，伊
    公司即派員前往巡修，發現供上訴人線路之「半天線＃7分5」預力電桿含變壓器
    一併倒伏地面，伊公司員工即進行搶修，搶修過程均按標準作業程序而為，並無
    任何疏失；且搶修後恢復供電一切正常，並無電壓異常之情形，上訴人主張因伊
    公司所供給之電壓異常致毀損其電器設備，與事實不符。況且，出事地點附近相
    鄰線下用戶計有二十三戶，除上訴人外，其餘用戶並無一人表示有電壓異常燒燬
    電器之情事，益顯伊公司在搶修過程並無任何疏失。再者，造成電壓異常之原因
    很多，單就用戶而言，如(一)超容量用電、(二)部分電線燒損、(三)電線破皮碰觸、(四)
    自耦變壓器故障或結線錯誤、(五)２２０Ｖ及１１０Ｖ線路接線錯誤、(六)開關中性
    線斷損或接續不良、(七)電容器大量使用或故障、(八)白耦ＴＲ中性點接續不良；另
    外尚有〈外在原因〉如(一)靜電感應電擊、(二)直接雷擊、(三)旁面電擊、(四)與其高壓
    線相交；〈內在原因〉如(一)開關衝波、(二)斷線故障；故上訴人主張因電壓異常燒
    燬電器，其造成電壓異常之原因究為何？究與伊公司之供電有何因果關係尚有未
    明，上訴人自應舉證證明等語；被上訴人〈聖龍營造公司〉在原審則以：伊公
    司並無過失責任等語；資為抗辯。
四、【兩造不爭執之事實】：上訴人主張被上訴人〈聖龍營造公司〉因承包工程，
    於九十一年七月十五日修築嘉義縣水上鄉南和村後寮地區○○路排水溝時，因疏
    失挖斷被上訴人〈台電公司〉所有「半天線＃7分5」電桿桿基，導致上訴人公
    司突然斷電，被上訴人〈台電公司〉經上訴人公司通知後曾派員維修，並完成
    復電程序之事實，為被上訴人等所不爭執，固堪信為真實。
五、【兩造爭執之事實】：上訴人主張因被上訴人等前開斷電及復電之過失行為，致
    伊公司辦公設備因電壓異常嚴重受損，而受有前開損失等情，固據提出照片、維
    修單及統一發票（均影本）等資料為證，然為被上訴人等所否認，並以前揭各情
    詞置辯，經查：
（一）上訴人主張被上訴人〈聖龍營造公司〉因承包系爭工程，而於九十一年七月
      十五日修築嘉義縣水上鄉南和村後寮地區○○路排水溝時，因疏失挖斷被上訴
      人〈台電公司〉所有「半天線＃7分5」電桿桿基，導致伊公司於無預警狀況
      下突然斷電等情，固為被上訴人等所不爭執，復有被上訴人〈台電公司〉提
      出之《工作備忘錄》（影本‧參見原審卷第一０九頁）為佐，然依證人【黃法
      儒】所證：「（法官問：電腦在正常使用下，如果曾斷電後復電，是否會全部
      故障無法使用？）不會」「（法官問：電腦如果在正常使用下，突然斷電，是
      否會產生你維修該批電腦設備毀損？）對硬體無影響，但對軟體會有資料流失
      。」等語（參見原審卷第一０二、一０三頁），已足認電力突然中斷並不會導
      致辦公室相關電器設備受損，且依上訴人所主張電器受損之情節，亦足認並非
      電力突然中斷所導致，則被上訴人〈聖龍營造公司〉雖因施作系爭工程時因
      疏失挖斷被上訴人〈台電公司〉所有「半天線＃7分5」電桿桿基，導致上訴
      人公司無預警地突然斷電，直接所致之損害應係被上訴人〈台電公司〉，與
      上訴人公司電器受損，應無何因果關聯。
（二）再按當事人主張有利於己之事實者，就其事實有舉證責任；【民事訴訟法】第
      二百七十七條前段定有明文。又侵權行為所發生之損害賠償請求權，以有故意
      或過失不法侵害他人權利為其成立要件，苟其行為並無故意或過失，即不負損
      害賠償責任；損害賠償之債，以有損害之發生及有責任原因之事實，並二者之
      間，有相當因果關係為成立要件。故上訴人所主張損害賠償之債，如不具有前
      開要件者，即難謂有損害賠償請求權存在。查本件電力突然中斷後，被上訴人
      〈台電公司〉（嘉義區營業處）員工於接獲通知前往修復受損電力時，依公
      司作業標準程序書中之標準程序為修復行為，並填寫工作備忘錄，即一切修復
      程序均按作業手則操作，此亦有電力路線圖、工作備忘錄、作業標準程序書（
      影本）為證（參見原審卷第九一、一０九－一一０頁）。且造成電壓異常之原
      因在理論上本就有很多種，而依一般日常生活經驗，因工程原因導致電力突然
      中斷，電器用品因產品本身即有防衛設施，因此，電器產品不論是否正在使用
      中，並不會因電力突然中斷而受損，即一般按正常程序之復電，電器用品亦無
      受損之可能，則上訴人電器用品受損是否為被上訴人〈台電公司〉復電所造
      成，已有可疑。至上訴人提出之被上訴人〈台電公司嘉義區營業處〉九十一
      年十月三日Ｄ嘉義字第０九一一００七三四四一號函（影本‧參見原審一一、
      五七、七五頁；本院卷第一０五頁）雖載：「台端｛即被上訴人〈聖龍營造
      公司〉原法定代理人【吳振安】｝於七月十五日修築排水溝，因挖損本公司電
      桿桿基，以致傾倒引起電壓異常，燒損用戶電氣器具案，應儘速協調處理‧‧
      ‧」「台端承包水上鄉南和村後寮地區○○路排水溝工程，施工中挖倒本公司
      半天線＃7分5電桿，導致線路電壓異常，燒損用戶互若亞股份有限公司之電氣
      器具，並向本公司求償，本案係台端施工不當所致，請儘速協調解決。」等語
      ，意在催促被上訴人〈聖龍營造公司〉原法定代理人【吳振安】與上訴人公
      司協調解決紛爭，並非承認該公司有因復電而造成電壓異常之情形，自難單憑
      該函即謂被上訴人〈台電公司〉有因復電造成上訴人公司電壓異常之情事。
      此外，上訴人並未能再舉出具體之事證證明本件斷電及復電過程中，被上訴人
      等有何過失行為及與上訴人辦公室設備受損間有何因果關係存在，揆諸前開說
      明，上訴人主張被上訴人等應負〈侵權行為〉之連帶損害賠償責任，即難認為
      有據。
（三）上訴人雖又主張：被上訴人〈台電公司〉與伊公司間訂有供電契約，依法自
      有履行供電義務，且供電電壓需正常，然被上訴人〈台電公司〉維修復電時
      ，竟因過失致電壓異常，明顯係不完全給付，被上訴人〈台電公司〉自應負
      〈債務不履行之損害賠償責任〉云云。惟查：被上訴人〈台電公司〉抗辯本
      件電力突然中斷後，被上訴人〈台電公司〉（嘉義區營業處）即派員前往巡
      修，發現供上訴人線路之「半天線＃7分5」預力電桿含變壓器一併倒伏地面，
      被上訴人〈台電公司〉（嘉義區營業處）員工即依修復作業標準程序進行修
      復行為，並記錄修復過程，嗣復修後，事件發生地點之用戶均已恢復供電一切
      正常，並無電壓異常之情形，至於上訴人辦公室電腦設施會出現電壓異常現象
      即非被上訴人〈台電公司〉所能控制等情，並提出前述之電力路線圖、工作
      備忘錄、作業標準程序書（均影本）為證。再者，出事地點附近相鄰線下用戶
      計有二十三戶，除上訴人外，其餘用戶並無一人出面表示有電壓異常燒燬電器
      之情事，為兩造所不爭，則被上訴人〈台電公司〉辯稱上訴人公司損害之發
      生，非其復電導致電壓異常所致等語，應屬可信。上訴人雖舉學者論著主張：
      「在債務不履行，債權人苟證明債之關係存在，債權人因關於債之履行而受損
      害，即得請求債務人負債務不履行責任。如債務人主張損害之發生為不可歸責
      於債務人之事由所致，應由其負舉證責任，如未能舉證證明，即不能免責。」
      等語（參見原審卷第五八、七六頁）；而〈最高法院〉八十二年度台上字第二
      六七號判決要旨亦揭示：「民法第一百八十四條第一項前段規定侵權行為以故
      意或過失不法侵害他人之權利為成立要件，故主張對造應負侵權行為責任者，
      應就對造之有故意或過失負舉證責任（參照本院五十八年台上字第一四二一號
      判例）。又在債務不履行，債務人所以應負損害賠償責任，係以有可歸責之事
      由存在為要件。故債務人苟證明債之關係存在，債權人因債務人不履行債務（
      給付不能、給付遲延或不完全給付）而受損害，即得請求債務人負債務不履行
      責任，如債務人抗辯損害之發生為不可歸責於債務人之事由所致，即應由其負
      舉證責任，如未能舉證證明，自不能免責（參照本院二十九年上字第一一三九
      號判例意旨）。二者關於舉證責任分配之原則有間。」等語（參見原審卷第一
      六三頁），均僅在闡釋債務人就不可歸責之事由主張有舉證責任，並非排除債
      權人就債務人不履行債務（給付不能、給付遲延或不完全給付）所受損害之主
      張及舉證責任。查本件上訴人主張其公司電器用品之損害，係因被上訴人〈
      台電公司〉復電致電壓異常所致乙節，既為被上訴人〈台電公司〉所否認，
      則上訴人就被上訴人〈台電公司〉復電導致該公司電壓異常造成電器受損即
      被上訴人〈台電公司〉有債務不履行而受損害之事實，自負有舉證責任，此
      與上訴人所引前述學者之論述及〈最高法院〉八十二年度台上字第二六七號判
      決要旨所揭示應由被上訴人〈台電公司〉負舉證責任之情形有間，則上訴人
      自難以上開學者之論述及〈最高法院〉判決所揭示之意旨，免除就被上訴人
      〈台電公司〉復電導致該公司電壓異常造成電器受損即被上訴人〈台電公司
      〉有債務不履行而受損害之事實之舉證責任。上訴人雖舉證人【周應松】、【
      甲○】為證，然證人【甲○】為上訴人公司法定代理人，而【周應松】既為上
      訴人公司生產部門廠長，又為該公司法定代理人之配偶，為其陳明在卷（參見
      原審卷第六七頁），則渠等所為陳述是否實情，已有可疑；何況，證人【甲○
      】陳稱：「事情發生時只有我及先生在場，公司忽然停電，隔二十幾分保全人
      員到場，才打電話給台電，台電回答要查查看，電後來來了，但電源太強，見
      燈泡破了，樓下電腦也壞了，後來電源熄了一次，又再復電一次，但電壓就正
      常了。」等語（參見原審卷第六八頁），與證人【周應松】所稱：「我在公司
      三樓睡覺，約在凌晨三點多（，）公司內先發生停電，我打電話給台電要求復
      電，約三十幾分後電就來了，但瞬間電力太強二、三分鐘後，公司內二個燈泡
      爆破，樓下電腦有二台在冒煙，並有異常聲響，於是我又打電話給台電詢問：
      異常情形，台電回答要再查看看。後來再次斷電，再恢復電源。以後電源就正
      常了。」之情節（參見原審卷第六七頁）並非完全一致，且本件斷電及復電既
      在凌晨三時餘，並非在正常之上班或營業時間，為上訴人自承在卷（參見本院
      卷第五三頁），何以電腦未關機？且證人【周應松】既稱二台電腦在冒煙，何
      以證人【黃法儒】證稱：「‧‧‧關於本次維修一次七、八台，都是同一情況
      ‧‧‧」等語（參見原審卷第一０四頁），而《維修單》（影本）有五紙（參
      見原審卷第一三－一七頁），《統一發票》（影本）則有九紙（參見原審卷第
      十八－二一頁），均難謂合，則渠等所述因電力太強致燈泡或電腦損壞乙節
      ，自應有其他積極證據以佐其真實性，然上訴人既未能提出其他具體證據以資
      證明，造成電壓異常並致使伊公司電器受有損害，係因被上訴人〈台電公司
      〉之復電行為所造成，而上訴人雖以被上訴人〈台電公司〉之《工作備忘錄
      》（影本‧參見本院卷第一０七頁）〔事故情形〕欄所載「欠相」情形，主張
      伊公司二次側內線採Ｖ字接法，如因「欠相」確會造成異常電壓，而損壞低耗
      電電器云云，然仍未有積極證據足以為佐，參酌被上訴人〈台電公司〉所稱
      斷電線路跳脫及供電之過程（參見本院卷第一四八－一四九頁辯論意旨狀載）
      ，亦不足認上訴人公司之電器受損係因被上訴人〈台電公司〉復電所造成；
      另依上訴人所舉證人【黃法儒】又稱：「‧‧‧根據當時損壞狀況，應是受到
      強烈電壓所破壞，致（至？）於強烈電壓是何人所造成，我就不知道。」等語
      （參見原審卷第一０三頁），亦不足證明被上訴人〈台電公司〉有因復電行
      為造成電壓異常致上訴人公司電器受損之情形，則上訴人主張被上訴人〈台
      電公司〉有不完全給付之債務不履行之情事，亦無可取。因之，上訴人主張所
      受損害及所失利益額，自無再予審酌之餘地。是以上訴人依〈債務不履行〉之
      法律關係，請求被上訴人〈台電公司〉應賠償其所受之損害及所失之利益，
      即屬無據。
六、綜右所述，上訴人主張伊公司辦公之電器設備因被上訴人等〈侵權行為〉及被上
    訴人〈台電公司〉之〈債務不履行〉致受有損害云云，均無可取，則上訴人依
    〈侵權行為〉及〈債務不履行〉之法律關係，請求上訴人等應連帶賠償其五十八
    萬零一百零一元，及自原審〔起訴狀〕繕本送達翌日起至清償日止，按年息百分
    之五計算之利息，並非正當，要難准許；而其假執行之聲請，亦已失所附麗，應
    併予駁回。原審因而為上訴人敗訴之判決，並駁回其已失所附麗之假執行聲請，
    核無不合。上訴意旨猶執前詞指摘原判決為不當，而聲明廢棄，為無理由，應予
    駁回。
七、又【民事訴訟法】第四百六十六條第一項所定得上訴第三審之利益額數，業經司
    法院於九十一年一月二十九日以（九一）院台廳民一字第０三０七五號函提高為
    一百五十萬元，並定於九十一年二月八日起實施。查本件上訴人請求命被上訴人
    連帶給付之金額僅為五八０、一０一元，未逾一百五十萬元，則本判決經本院宣
    示後即告確定（民事訴訟法第四百六十三條準用第三百九十八條第二項前段參照
    ），兩造對本判決即均不得提起第三審上訴。至兩造其餘攻擊或防禦方法及舉證
    ，均不影響本院所為前開論斷，自無再為一一審論之必要；均附此敘明。
八、據上論結，本件上訴為無理由，依民事訴訟法第四百六十三條、第三百八十五條
    第一項前段、第四百四十九條第一項、第七十八條，判決如主文。
中　　　華　　　民　　　國　　九十四　　年　　一　　　月　　二十五　　　日
                          民　事　第　五　庭
~B1審判長法官　張　世　展
~B2　　　法官　吳　上　康
~B3　　　法官　蘇　清　恭
右為正本係照原本作成。
本判決不得上訴。
中　　　華　　　民　　　國　　九十四　　年　　一　　　月　　二十五　　　日
~B法院書記官　李　劍　龍
